【裁判字號】    97,執消債更,85
【裁判日期】    980804
【裁判案由】    更生事件
【裁判全文】
臺灣屏東地方法院民事裁定          97年度執消債更字第85號
聲  請  人
即債務人    戊○○
債  權  人  國泰世華商業銀行股份有限公司
法定代理人  甲○○
債  權  人  香港商香港上海豐銀行股份有限公司
法定代理人  庚○○
債  權  人  荷商荷蘭銀行股份有限公司
法定代理人  丙○○
債  權  人  大眾商業銀行股份有限公司
法定代理人  乙○○
債  權  人  安泰商業銀行股份有限公司
法定代理人  丁○○
債  權  人  中國信託商業銀行股份有限公司
法定代理人  己○○
上列當事人聲請消費者債務清理事件，本院裁定如下：
    主  文
債務人所提如附件所示之更生方案應予認可。
債務人在未依更生條件全部履行完畢前，其生活程度應為如後之
限制：（一）除係維持生計所必要者外，不得有奢靡浪費之消費
活動。（二）禁止為賭博、投機行為、出國旅遊或遊學及四星級
以上飯店之住宿或美容醫療等行為，如非工作需要或緊急必要，
不得搭乘高鐵、飛行器、計程車。（三）不得買賣不動產，且不
得為金錢借貸或投資金融商品（如股票、基金等）。
    理  由
一、按債務人有薪資、執行業務所得或其他固定收入，法院認更
    生方案之條件公允者，得不經債權人會議可決，逕依債務人
    之聲請或依職權以裁定認可更生方案；法院為認可之裁定時
    ，因更生方案履行之必要，對於債務人在未依更生條件全部
    履行完畢前之生活程度，得為相當之限制，消費者債務清理
    條例第64條第1 項、第62條第2 項分別定有明文。
二、經查：本件債務人聲請更生，前經本院裁定開始更生程序在
    案，有上開裁定一份在卷可參，又債務人任職於寶建醫院，
    有固定之薪資收入，平均每月約新台幣（下同）32,000元等
    情，業據其提出財產及收入狀況說明書、財政部臺灣省南區
    國稅局95、96年綜合所得稅各類所得資料清單、勞工保險被
    保險人投保資料表、薪資單在卷足憑。再觀諸債務人所提如
    附件所示之更生方案，其條件：分8 年（32期）清償，每3
    個月為1 期，每期給付36,000元，清償總額計1,152,000 元
    ，清償成數為已申報無擔保及無優先債權總額之53.44%。本
    院參酌債務人除供其與父母居住之房地外，已無其他財產，
    所居住之房地，每月尚需繳納台新商業銀行之房貸18,000元
    ，其父母雖可幫忙分擔部分房貸壓力，惟均已59歲，年紀已
    大，能力有限，亦僅能每月資助5,000 元左右，迭經債務人
    陳明在案，復有財產歸屬資料清單、戶籍謄本、台新銀行債
    權陳報狀、繳款收據附卷可稽。則以債務人每月收入32,000
    元加計父母資助之5,000 元，扣除每月還款金額12,000元及
    房貸18,000元後，每月僅餘7,000 元左右供其膳食、交通、
    醫療、通訊、健保、稅金、水電、管理費等生活必要費用，
    參酌其住居之台灣省屏東縣依內政部社會司公佈之98年度每
    人每月最低生活費9,829 元之標準，僅係維持基本生活之需
    求，應屬合理。
三、次查：債務人名下雖有坐落屏東縣屏東市○○段1624地號，
    面積1405平方公尺，權利範圍萬分之213 ，及其上同段1561
    建號（門牌屏東縣屏東市○○○街93號4 樓之一）房屋，公
    告及稅籍現值為884,259 元，然該房地尚有台新商業銀行股
    份有限公司所設定之抵押債權2,468,494 元，並非純資產，
    且為債務人全家棲身之處所，有財產歸屬資料清單、土地及
    建物登記簿謄本、台新商業銀行債權陳報狀、本院債權表、
    戶籍謄本附卷可稽，以當今景氣低迷狀態，衡情縱予變賣，
    亦不足清償有擔保及有優先權之債權，且上開房屋現為債務
    人全家棲身之處所，若予變賣雖可免除繳納房貸支出，然勢
    必仍須另覓容身處所而額外增加房屋租金之生活必要支出，
    實無法降低債務人每月維持生活所必要支出之總開銷。觀之
    消費者債務清理條例第64條第二項之規定，有下列情形之一
    者，法院不得為前項之認可：其中第三款，無擔保及無優先
    權債權受償總額，顯低於法院裁定開始更生程序時，依清算
    程序所得受償之總額。其立法目的係以債務人將來有繼續性
    及反覆性收入之望為前提，鼓勵債務人利用更生程序，避免
    清算程序，無非在於更生程序對於債權人可獲得較高之清償
    額度，亦給債務人期待依更生受償後，有重新出發之機會。
    故考量債務人所提更生方案之條件無擔保及無優先權債權受
    償總額合計1,152,000 元，明顯高於依清算程序所得受償之
    總額，且已占上開債權總額53.44%，堪認為公允。
四、再查，消費者債務清理條例之目的，除保障債權人集團性滿
    足之最大化及公平化外，並為賦與債務人重建復甦其經濟生
    活之機會。故消費者債務清理程序制度之構築首需強調生活
    再建及破綻預防，提高債務人工作意願並改善其生活習慣，
    使能重新出發，從而保障其生存權，並促進其義務遂行能力
    ，儘可能永續性回復信用。本件債務人，每月收入用以攤還
    各債權人後所預留之生活必要費，僅足以維持其基本生活之
    需求等情已如前述，而所提更生方案，其清償成數為無擔保
    及無優先權債權總額53.44%，並已將清償年限延長為條例所
    規定之最長年限8 年，故考量其清償能力及所提更生方案尚
    屬允當、可行。
五、另查，本件債務人所提更生方案，債權人安泰商業銀行股份
    有限公司、中國信託商業銀行股份有限公司債權比例計算有
    誤，及應自何時開始履行、每期應於何時給付之記載未臻明
    確，為杜爭議，並保障債權人公平受償，爰職權依各債權人
    債權比例調整受償金額，並明定自認可更生方案裁定確定之
    翌月起，於每期第1 個月15日前（遇假日順延至次上班日）
    ，依更生方案所示之每期清償額，分別給付給各債權人，附
    此敘明。
六、綜上所述，債務人有固定收入，其更生方案之條件核屬公允
    、適當、可行，且無同條例第64條第2 項所定不得認可之消
    極事由，揆諸消費者債務清理條例之立法目的，保障債權人
    公平受償，謀求消費者經濟生活之更生機會及社會經濟健全
    發展，故不經債權人會議可決，予以認可該更生方案。另為
    促使債務人履行更生方案，並教育其合理消費觀念，並依上
    開規定，就債務人在未依更生條件全部履行完畢前之生活程
    度，應為相當之限制。
七、爰依消費者債務清理條例第64條第1 項、第62條第2 項規定
    ，裁定如主文。
中    華    民    國    98    年    8     月    4     日
                民事執行處  司法事務官  蘇聰藝
上為正本係照原本作成
如不服本裁定，應於裁定正本送達後10日內，以書狀向本院司法
事務官提出異議。
中    華    民    國    98    年    8     月    4     日
                            書  記  官  張文俊
附件（更生方案）：
（一）清償期間及分期清償方法：
      自認可更生方案裁定確定之翌月起八年，並以每三個月為
      一期，共計清償32期。
（二）清償之金額及成數：
      每期清償36,000 元。
      依本方案所定總清償金額為1,152,000 元，清償成數為無
      擔保及無優先權債權總額之53.44% 。
（三）給付方式：
      由債務人於本裁定確定翌月起，於每期第一個月15日前（
      遇假日順延至次上班日），依更生方案所示之每期清償額
      ，分別給付給各債權人。
（四）無擔保及無優先權債權人債權比例及清償額：
  ┌────────┬─────┬─────┬─────┬─────┐
  │債 權 人 名 稱  │債權金額  │債權比例  │每期清償額│清償總額  │
  ├────────┼─────┼─────┼─────┼─────┤
  │國泰世華商業銀行│   500,730│    23.23%│     8,362│   267,584│
  ├────────┼─────┼─────┼─────┼─────┤
  │安泰商業銀行    │   332,571│    15.43%│     5,554│   177,728│
  ├────────┼─────┼─────┼─────┼─────┤
  │大眾商業銀行    │    53,168│     2.47%│       888│    28,416│
  ├────────┼─────┼─────┼─────┼─────┤
  │荷商荷蘭商業銀行│ 1,023,989│    47.50%│    17,100│   547,200│
  ├────────┼─────┼─────┼─────┼─────┤
  │香港上海匯豐銀行│   149,256│     6.92%│     2,491│    79,712│
  ├────────┼─────┼─────┼─────┼─────┤
  │中國信託商業銀行│    96,166│     4.46%│     1,605│    51,360│
  ├────────┼─────┼─────┼─────┼─────┤
  │加      總      │ 2,155,880│      100%│    36,000│ 1,152,000│
  ├────────┼─────┴─────┴─────┴─────┤
  │ 清 償  成  數  │    53.44%                                    │
  └────────┴───────────────────────┘

司法院資訊處製作；財團法人民間司法改革基金會備份。
